臺灣高等法院民事判決　　　　　　　　 94年度上更(一)字第2號
上　訴　人　財團法人周振西宗祠
法定代理人　周武雄
訴訟代理人　林禮模律師
被　上訴人　戊○○
　　　　　　丁○○
　　　　　　丙○○
　　　　　　乙○○
　　　　　　甲○○
　　　　　　己○○
　　　　　　辛○○
　　　　　　庚○○
前列八人共同
訴訟代理人　陳正磊律師
上列當事人間交付金錢事件，上訴人對於中華民國90年4 月25日
臺灣臺北地方法院89年度訴字第2854號第一審判決提起上訴，經
最高法院第一次發回更審，本院於94年5 月24日言詞辯論終結，
判決如下：
    主      文
原判決廢棄。
被上訴人應連帶給付上訴人新台幣肆佰拾玖萬貳仟佰零玖元
，及自民國八十九年九月二十一日起，至清償日止，按年息百分
之五計算之利息。
第一、二審及發回前第三審訴訟費用由被上訴人連帶負擔。
本判決所命給付，於上訴人供擔保新台幣壹佰肆拾陸萬肆仟元後
得假執行，但被上訴人如以新台幣肆佰拾玖萬貳仟佰零玖元
或等值之台灣銀行可轉讓定期存單為上訴人預供擔保，得免為假
執行。
    事實及理由
一、按訴之變更或追加，非經他造同意，不得為之。但請求之基
    礎事實同一者，不在此限，民事訴訟法第446條第1項、第25
    5條第2款定有明文。次按所謂請求之基礎事實同一，係指變
    更之訴與原訴之主要爭點有其共同性，各請求利益之主張在
    社會生活上可認為同一或關連，而就原請求之訴訟及證據資
    料，於審理繼續進行在相當程度範圍內具有同一性或一體性
    ，得期待於後請求之審理予以利用，俾先後兩請求在同一程
    序得加以解決，避免重複審理，進而為統一解決紛爭者，即
    屬之（最高法院90年度臺上字第16號判決參照）。查本件上
    訴人於原審起訴時係主張周有生有短少移交財產之行為，依
    委任契約及繼承之法律關係，請求被上訴人為給付；嗣於本
    院審理時，則追加主張周有生之短少移交財產行為亦屬侵占
    ，並依侵權行為法律關係為請求，請求擇一判決（見本院卷
    第43頁），核其主張在社會生活上可認為關連，而就原請求
    之訴訟及證據資料，於審理繼續進行在相當程度範圍內具有
    一體性，得期待於後請求之審理予以利用，是其追加之訴訟
    標的與原起訴主張訴訟標的之基礎事實顯屬同一，依首揭說
    明，核無不合，應予准許。
二、本件上訴人起訴主張：被上訴人之被繼承人周有生於民國（
    下同）87、88年間係擔任伊之第二屆董事長，嗣周有生於88
    年6 月23日死亡，而被上訴人為周有生之法定繼承人。周有
    生死亡後，於88年10月18日由伊之董監事另行推舉周武雄為
    新任董事長，並經向台北市政府民政局及台灣台北地方法院
    登記完畢，周有生之長子即被上訴人丁○○並於88年12月 8
    日代其父周有生辦理伊所有財產帳冊文件之移交手續。又上
    開移交之銀行存款明細中列明移交25,398, 633 元，經扣除
    周有生死亡後所增加之金額1,023,319 元，被上訴人實際結
    存移交款僅有24,375,314元，然經伊核對結果，實際上被上
    訴人應移交之結存款項為28,767,623元，是被上訴人短少移
    交4,392,309 元，而被上訴人就周有生經手保管之財產交付
    義務，應予繼承並負連帶償還之責，為此請求被上訴人連帶
    給付伊4,392,309元及自89年9月21日起算之法定遲延利息等
    語。原審為上訴人敗訴之判決，上訴人不服，提起上訴，而
    聲明求為廢棄原判決，被上訴人應連帶給付伊4,392,309元
    並加計自89年9月21日起算之法定遲延利息等語，及陳明願
    供擔保，請准宣告假執行。
三、被上訴人則以：上訴人收支款項，如房屋收入、押租金、利
    息等均於世華商業銀行（下世華銀行）古亭分行、台北銀行
    古亭分行設立以上訴人為存款人之帳戶管理之，其支出款項
    ，則簽發上訴人帳戶支票支付之，非由周有生私人收取保管
    。且上訴人每年度均在冬至祭祖之日召開董監事聯席會議，
    審查銀行存款、董事會帳冊憑證，各無異議，即行解除董事
    及董事長之責任，而周有生生前最後一次審查會為87年12月
    12日，該次會議業經決議「87年收支報告經審查無異議通過
    」，乃上訴人主張短少之款項數額係上訴人自行計算，並不
    能證明周有生有侵占公款之行為。況被上訴人或周有生並無
    任何「移交」行為，上訴人取得之憑證及冊帳資料，均係周
    武雄至周有生生前住處取得，丁○○於上訴人找尋帳冊資料
    時，既無阻擋或隱匿，足見被上訴人並無不法情事，再者，
    周有生因委任關係所生之權利義務，亦應不在被上訴人概括
    繼承之內等語置辯，而於本院聲明駁回上訴，如受不利判決
    ，願供擔保請准宣告予免為假執行。
四、查上訴人主張周有生於87、88年間擔任伊第二屆董事長，嗣
    周有生於88年6 月23日死亡，而被上訴人為周有生之法定繼
    承人。又周有生死亡後，上訴人之董監事於88年10月18日另
    推舉周武雄為新任董事長，並經向台北市政府民政局及台灣
    台北地方法院登記完畢等事實，業據上訴人提出戶籍謄本、
    法人登記證書及上訴人88年董事會變動移交協調會會議紀錄
    、上訴人董事名冊為證（見原審卷(一)第9 至10、12至13頁、
    卷(二)第11頁），復為兩造所不爭執，，堪信上訴人此部分之
    主張為真正。
五、上訴人復主張被上訴人有短少移交4,392,309 元之情事，且
    應繼承周有生經手保管之財產交付義務，自應負連帶給付之
    責等語，則為被上訴人所否認，並以前詞置辯，是本件所應
    審究者，核為：被上訴人是否應繼承周有生基於委任契約所
    生之義務？如是，被上訴人已否盡其義務？本件有無短少移
    交財產之情事？被上訴人應否負返還義務？
六、經查：
  (一)被上訴人應繼承周有生基於委任契約所生之義務：
    1.按稱委任者，謂當事人約定，一方委託他方處理事務，他
      方允為處理之契約；又受任人應將委任事務進行之狀況，
      報告委任人，委任關係終止時，應明確報告其顛末；而受
      任人因處理委任事務，所收取之金錢、物品及孳息，應交
      付於委任人；受任人以自己之名義，為委任人取得之權利
      ，應移轉於委任人，民法第528、540、541 條分別定有明
      文。又委任關係，固因當事人一方死亡而消滅，惟如委任
      關係因受任人死亡而消滅，有害於委任人利益之虞時，受
      任人之繼承人，於委任人能接受委任事務前，應繼續處理
      其事務，亦為民法第551條所明定。
    2.查本件被上訴人之被繼承人周有生生前擔任上訴人第二屆
      董事長，已如前述。則依上訴人之組織及捐助章程第13條
      規定：「董事長綜理會務，對外代表法人」（見原審卷(一)
      第101頁，本院外放證物第4頁），可知周有生乃受上訴人
      委託而允為處理會務，揆諸首揭說明，應認周有生與上訴
      人間已成立委任契約，基於委任關係，並有交付所收取金
      錢、物品、孳息及移轉所取得權利予上訴人之義務。而受
      任人周有生所負前述返還處理事務所收取金錢、孳息之義
      務，核與一般債務無異，於周有生死亡後，依民法第1148
      條之規定，自屬被上訴人概括繼承之範圍，故被上訴人抗
      辯周有生擔任董事長所生之委任關係為專屬權，由此衍生
      之受任人權利義務亦專屬於周有生，不在概括繼承之內云
      云，即難憑採。況上訴人所有銀行存款均係以「財團法人
      周振西宗祠周有生」之名義存款，而財團法人章及周有生
      之私章均由周有生保管，平日收取及提領金錢均由周有生
      一人處理，尚不必經董監事同意，周有生並負責將財務支
      出及收入之帳目憑證，於董監事聯席會議提出，供董監事
      核對審查乙節，為被上訴人所不爭執，此觀諸87年12月12
      日上訴人87年第5次董監事聯席會議紀錄內容記載有：「
      報告事項：就87年度財務支出及收入之帳目憑證，請各位
      董監事核對審查（詳如附表）」等語亦明（見原審卷(一)第
      72頁），而被上訴人亦抗辯於董監事聯席會議審查帳冊憑
      證無異議後，董事長責任即解除等語，益見周有生與上訴
      人就上訴人財產之收入、支出及管理事宜，負有受任人之
      責任，且自前揭上訴人財產平日管理運作，均由周有生負
      責之情形以觀，周有生應就其負責經手所收取之金錢、孳
      息，負移轉義務，是以如有應交付之金錢而未交付，即應
      由周有生負責將其所取之金錢交付予上訴人，故被上訴人
      辯稱如移交財產有短少，乃董事會失職，應由全體董事負
      責云云，亦不足取。
    3.又周有生於88年6 月23日死亡，上訴人之董監事則遲至88
      年10月18日始推舉周武雄為新任董事長，亦如上述。則於
      受任人周有生死亡時，關於上訴人之賬冊文件或金錢等之
      保管或收付，於上訴人能接受委任事務前，為周有生繼承
      人之被上訴人，即應繼續處理其事務，否則上訴人之設立
      目的即「興辦慈善、社會福利事業以及本法人（即上訴人
      ）所有土地、建物、設備、財產等之管理」（見原審卷(一)
      第100頁，本院外放證物第2頁），顯有無法繼續甚至無從
      達到管理目的之情形，容有害於委任人即上訴人利益之虞
      ，是就上訴人之賬冊文件或金錢等之保管或收付之範圍，
      委任關係應認繼續存在，被上訴人即有將委任事務進行之
      狀況，向委任人即上訴人為報告，並於委任關係終止時，
      且向上訴人明確報告其顛末之義務，且如有爭訟，而其情
      形不明，亦應由負有報告義務之被上訴人說明並舉證，苟
      有因處理事務所收取金錢、孳息尚未移轉，自亦應負返還
      之責。
  (二)惟被上訴人尚未盡其等繼承周有生因委任關係而應負之義務
    ：
    1.按被上訴人於受任人周有生死亡時，於上訴人能接受委任
      事務前，應向上訴人報告委任事務進行狀況，或於委任關
      係終止時向上訴人明確報告其顛末，業如前所述。惟查周
      武雄於原審即陳稱丁○○曾問伊如何移交，並請其清點資
      料，但丁○○表示很忙，故伊至丁○○家幫其清理約二、
      三次，僅以膠帶密封裝箱，移交當天開車載過去（按即台
      北市○○○路○段17號4樓周振西祠堂所在地），會同董事
      、會計、伊妻、丁○○開箱整理清冊等語（見原審卷(一)第
      85頁），核與證人即會同整理之代書陳怡利、會計陳秀敏
      所證稱88年12月8 日當天係周武雄通知辦理移交，經整理
      資料後，由其二人負責製作移交清冊及支出憑證費用明細
      、另列冊明細，當時未點交現金，僅點交存摺憑證等語相
      符（見本院前審卷(一)第112至115頁），足認周有生原持有
      之帳冊文件係周武雄取走，丁○○僅在旁協助。
    2.又依上訴人88年12月 8日88年度董事會變動移交協調會會
      議紀錄所載，周武雄於是次會議時，固報告「原董事長周
      有生宗親於…去世，由其長子丁○○宗親代為辦理移交事
      宜，已編造財產明細表、88年收支帳目及本財團法人重要
      文件詳如移交清冊…」（見原審卷(一)第13、66頁），惟丁
      ○○於移交人欄其簽名下，加註有「代轉資料」（見原審
      卷(一)第69頁），被上訴人並自承其等並未辦理移交，僅係
      負責代轉資料，因資料均已交予上訴人，其等無從查證等
      語。參酌證人陳怡利亦證稱辦理移交當日董監事有要求丁
      ○○同意如移交金額有短少時，應由其負責，丁○○不同
      意，後周武雄說金額如有短少，由丁○○配合辦理查明短
      少原因，丁○○嗣後有同意，但未再談如有短少要如何處
      理等語甚明（見本院前審卷(一)第114頁） ，堪信被上訴人
      僅被動配合交出帳冊資料，並未就原周有生管理之財產辦
      竣移交業務（含移交足額之財產），亦未曾向上訴人報告
      委任事務進行之狀況，或於委任關係終止時向上訴人明確
      報告其顛末，足認被上訴人尚未盡其繼承周有生因委任關
      係而應負之義務。
  (三)而本件應移交之財產確有短少情事，被上訴人應負連帶返還
    之責：
    1.周有生確有經手保管款項共計4,392,309 元未移轉予上訴
      人之情事：
      (1)查上訴人主張其會計年度為前年度12月1日 至本年度之
        11月30日，每年度財務支出及收支之帳目憑證，須經董
        監事聯席會議審查，所審查之項目含前年度之結存款、
        本年度收入及支出、本年度之結存款，而上訴人87年度
        財務支出及收入之帳目憑證，業經上訴人之董監事審查
        無異議通過，惟87年度帳目憑證之年度結算截止日期係
        自86年12月1日起至87年11月30日，自87年12月1日起則
        應列為88年度之帳目憑證等情，業據其提出87年12月12
        日上訴人87年第5 次董監事聯席會議紀錄及附件在卷可
        稽（見原審卷(一)第72至76頁，外放證物第20至25頁），
        觀諸上開紀錄上就結存日期確實係記載為87年11月30日
        （見原審卷(一)第73頁反面、外放證物第20頁），可認上
        訴人主張以前年度即87年度之結存款，加上自87年12月
        1日起至周有生88年6月23日死亡之日止之收入，再減去
        上開期間之支出，即可得出周有生應移交之上開期間之
        結存款乙節屬實。
      (2)次查上訴人87年度結存款，依上開會議紀錄中所載87年
        度之收支報告、周有生親筆記載之結存帳款收支明細及
        其後附之台北銀行、世華銀行之存款明細表，可證明上
        訴人在87年度結算時之結存款為29,131,224元。而自87
        年12月1日起至88年6月23日止，上訴人計增加房租收入
        385,800元、利息收入740,888元、押租金收入 198,800
        元（含現金30,000元、支票168,000 元），亦據上訴人
        提出台北銀行存簿存摺、世華銀行存款明細分戶帳、上
        訴人房租收入明細、房屋租賃契約及附件（含支票及押
        租金、租金交款備忘錄）為證（見原審卷(一)第238至243
        頁、卷(二)第81至86頁、外放證物第140至156頁），經核
        無誤，堪認上訴人主張至88年6 月23日止，其結存款應
        有30,455,912元等語屬實。
      (3)又經上訴人董監事（含周武雄）、證人即代書陳怡利、
        會計陳秀敏，會同丁○○，於88年12月 8日在上訴人祠
        堂所在地，依所取得周有生原持有之帳冊文件當場整理
        會算結果，原就87年12月1日至88年6月23日止，計算該
        段期間上訴人共支出如附表一編號1至49所示金額2,032
        ,435 元，惟其中編號36、37及 44獎學金部分事後查證
        係重複認列，應予扣除353,000 元，而編號50至52部分
        則為事後發現之新支出款項，應予補列3,894 元，可知
        自87年12月1日至88年6月23日止，上訴人實際支出之金
        額為1,688,289 元等情，亦據上訴人提出如附表一所示
        之證物為佐，經核屬實，亦堪認上訴人此部分主張為可
        採。至於被上訴人雖抗辯上開獎學金部分依憑證所示，
        難認有重複認列之情形云云，惟依上訴人所提出如附表
        一編號36、37獎學金部分所示之88年5月8日之支出憑證
        ，核其總額及領取獎學金者之姓名，與編號44獎學金所
        示之支出憑證及名冊所載之總額及領取者姓名相同，支
        出憑證上所載之領款日期亦係88年5 月（見外放證物第
        122頁）等情以觀，堪認就獎學金部分 ，確有重複認列
        之情形，被上訴人上開抗辯，洵無足取。
      (4)另依88年12月 2日移交清冊載明上訴人銀行結存款固為
        25,398,633元 （見原審卷(一)第68頁、外放證物第9、15
        頁），惟上開銀行存款中除台北銀行、世華銀行之活期
        存款分別有自動轉帳並分別計算至88年11月10日及88年
        12 月1日外，其餘定存、甲存均未有變動。是經往前推
        算至88年6月23日台北銀行之餘額計為120,411元，而世
        華銀行算至88年6月23日台北銀行止之餘額則為241,564
        元等情，亦有上開台北銀行存簿存摺、世華銀行存款明
        細分戶帳可佐。足認上訴人主張本件實際移交予上訴人
        之結存款，即應自移交清冊中所載結存款25,398,633元
        （見外放證物第15頁）中扣除周有生死亡後所增加而多
        算之金額1,023,319元，計上訴人實際獲移交僅有24,37
        5,314元等語非虛。
      (5)是本件周有生原應移交之金額應為28,767,623元，惟至
        88年6月23日，上訴人實際獲移交僅有 24,375,314元，
        堪認周有生確有經手保管款項共計 4,392,309元尚未移
        轉予上訴人之情事（計算式如附表二）。
    2.被上訴人固抗辯上訴人87年度財務支出及收支之帳目憑證
      ，業經於87年12月12日董監事聯席會議審查無異議通過，
      自無帳冊不明或短少移交財產之情形等語，並舉上訴人所
      提出之上訴人87年第5 次董監事聯席會議紀錄為佐。惟查
      ：
      (1)查上訴人原於87年9月10日在世華銀行古亭分行存有1千
        萬元定存，帳號為00000000000，到期日為87年12 月10
        日。詎於上開到期日，周有生即解約存入上訴人設於同
        分行00000000000帳號帳戶內 ，並於同日由上開帳戶內
        轉讓取款3,008,227 元至訴外人即另一法人「祭祀公業
        周振西」之帳戶（管理人同為周有生），用以償還該祭
        祀公業之定存質借款本息，另將其中6,000,000 元則於
        同日以上訴人名義再以定存存入上開分行，及轉帳500,
        000元至祭祀公業周振西帳號00000000000帳戶內，僅餘
        500,000元續留上訴人上開帳號00000000000帳戶內等情
        ，有世華銀行客戶定期存款存單明細、定期存款結清轉
        帳傳票、定期取款憑條、存款明細分戶帳、祭祀公業周
        振西放款備查卡附卷可參（見外放證物第157至164 頁
        ），堪認上訴人主張於87年12月10日周有生即挪用上訴
        人存款至少3,508,227元（3 008,227+500,000），以彌
        平其因款項不明所生之結存款缺口等語屬實。顯見周有
        生就上訴人財產管理上，容有瑕疵，況本件周有生亦未
        交待87年12月1 日後之帳目明細，被上訴人辯稱上訴人
        董監事既已審查其87年度之帳目憑證，可證周有生並無
        侵占或短少移交云云，即不足採。本件周有生既有部分
        款項未移交予上訴人之情事，自不因上訴人87年之董監
        事聯席會議審查無異議通過，而得遽認已解除其委任義
        務，其繼承人即被上訴人即應負返還短少部分之責。
      (2)被上訴人雖謂上訴人係祭祀公業周振西為報稅方便及永
        續存在而捐款設立，財務收支互相支援云云。惟查上訴
        人係一財團法人，有獨立之財務制度，每年均須向國稅
        局機關團體結算，與祭祀公業周振西顯屬二獨立組織，
        難認有隸屬關係，而財務會計亦須獨立控管，資金不得
        流用或混合記帳等情，此觀卷附財團法人機關團體結算
        申報書、及上訴人與祭祀公業周振西之章程甚明（見本
        院前審卷(一)130至137頁、卷(二)第22至27頁），顯不可能
        以財團法人之財產，用以支應祭祀公業，乃被上訴人以
        周有生經手之財產移轉情形，主張其財務收支可互相支
        援，洵不足採，其上開抗辯亦難憑信。
    3.本件依上訴人上開主張，已足信周有生確尚有部分其經手
      保管款項共計 4,392,309元未移轉予上訴人之情形，而被
      上訴人既未曾辦竣移交業務，或報告顛末，已如前述，則
      兩造既有爭訟，依上開說明，就上訴人所指有短少移交財
      產之情形，自應由繼承受任人義務之被上訴人說明並證明
      之，亦即應由被上訴人舉證證明無上訴人所指短少之情形
      。乃被上訴人徒以帳冊業經全部交出，無從舉證，亦不願
      就已有帳冊加以核對，應認上訴人主張非虛。被上訴人辯
      稱應由上訴人舉證證明周有生確有經手保管款項尚未交付
      之事實云云，即不足採。
    4.被上訴人雖抗辯周武雄攜走之文件帳冊並不知是否即為全
      部資料，且因周武雄攜走文件時，未經核對，亦不知有無
      短少，其等自無法舉證云云。然自證人陳秀敏所證述：當
      天辦理移交係伊、周武雄夫妻共同約好去丁○○家，去時
      已有打包好之一箱文件，丁○○說不清楚周有生東西放哪
      裡，要伊們幫忙找一下看有無其他需要之東西，當天有找
      到一些零星文件，整理好後車子就載伊們去宗祠，一車有
      伊、周武雄夫妻、丁○○，至宗祠時見到陳怡利，並有一
      些董、監事在場，移交過程係由伊與陳怡利整理資料，謄
      寫及製作交接名冊，當天周武雄有一件一件清點文件等語
      （見本院前審卷(一)第113 頁）等語；及證人陳怡利所證稱
      ：當天董、監事均在旁，箱子是封起來，當天當場開封，
      由周武雄一一清點（見同上卷第114 頁），堪認上訴人於
      本件訴訟中所提出之支出憑證及名冊等資料，係當日自丁
      ○○家中取走之資料全部，並未有私下漏列、短列或不實
      之情形，並足認上訴人所提出其製作之帳目明細等私文書
      ，內容應為真正。則被上訴人既有報告顛末之義務，非不
      得自上開資料中詳予查明舉證，乃其徒泛稱無法舉證，並
      否認上訴人所提出文件之真正，辯稱無證據力及證據能力
      云云，不足採信。況證人陳秀敏亦證稱其於84年至86年間
      辦理宗祠營所稅，雖有核對存摺，但發現資產負債數目有
      問題，伊發現後有告訴周有生，後來即依據董監事開會通
      過之收支表來申報，伊未核對存摺內往來明細，因周有生
      未給憑證等語（見本院前審卷(一)第115 頁），顯見周有生
      容亦有未盡報告義務之情形，益見上訴人主張為可採。
    5.被上訴人復抗辯上訴人所有款項，均存放於以上訴人名義
      開設之銀行存款帳戶，支出均係以上訴人名義提領，周有
      生未實際保管現金，只是開戶代表人，上訴人財產並未移
      轉受任人占有，自不得以存摺存款不足即謂移交現金不足
      ，本件亦未曾移交現金，周有生之遺產亦無系爭金額等語
      ，並提出水電費、電話費明細表、利息及房租收入明細表
      、銀行存摺存簿影本、財政部北區國稅局遺產稅核定通知
      書等附卷可稽（見原審卷(一)第135至147頁、本院前審卷(一)
      第34至35、44至54頁，外放證物第132至164頁）。然被上
      訴人上開抗辯顯將周有生保管上訴人之財產限縮解釋於僅
      限具體之實物即存摺等，而曲解受任人保管上訴人財產之
      意義，應指就因處理委任事務而收取及支出之金錢之運用
      而言，遑論存摺內所表彰之存款餘額，其性質不失為所移
      交之金錢，而上訴人之存簿、印章既均由周有生保管，衡
      諸常理，其自得隨時動用上訴人帳戶內之存款，如有短少
      ，顯見即有未移轉因處理委任事務所收取之金錢、孳息等
      財產之情事，自應予返還，要不問該未移轉之金額係如何
      使用，是否轉入私人帳戶或另為他用，即不論被上訴人所
      繼承之遺產中有無是筆金額之金錢，均不影響被上訴人應
      負之返還義務，是被上訴人所辯亦難憑採。是本件移交財
      產既確有短少情事，被上訴人自應負連帶返還之責。
七、綜上所述，兩造就上訴人之賬冊文件或金錢等之保管、收付
    範圍內，委任關係應認繼續存在，被上訴人於委任關係終止
    時，並應向上訴人明確報告其顛末，苟有因處理事務所收取
    金錢、孳息尚未返還，亦應負返還之責。而本件既有短少移
    交財產之情形，被上訴人自應依民法第541條第1項規定，負
    返還之責。從而上訴人依委任契約及繼承之法律關係，請求
    被上訴人連帶給付4,392,309 元，及自原審第一次開庭而兩
    造均到庭之翌日即89年9 月21日起，至清償日止，按年息5%
    計算之利息，洵屬有據，應予准許。原審為上訴人敗訴之判
    決，尚有未洽，上訴意旨指摘原判決不當，求予廢棄改判，
    為有理由。爰由本院予以廢棄改判，如主文第2 項所示。又
    兩造均陳明願供擔保宣告准免假執行，經核均無不合，爰分
    別酌定相當擔保金額准許之。另本院既就上訴人主張委任及
    繼承法律關係為請求之訴訟標的，判決上訴人全部勝訴，就
    其另請求擇一判決之訴訟標的即侵權行為損害賠償請求權即
    毋庸予以審究，附此敘明。
八、本件事證已臻明確，兩造其餘主張及攻擊防禦方法，經核對
    本件判決結果無影響，爰不逐一論述，附此敘明。
據上論結，本件上訴為有理由，依民事訴訟法第450 條、第78條
、第463條、第390條第2項、第392條，判決如主文。
中　　華　　民　　國　　94　　年　　6 　　月　　7 　　日
                  民事第十六庭  審判長法　官  黃騰耀
　　　　　　　　　　　      　　　　　法　官  郭松濤
　　　　　　　　　　　      　　　　　法　官  黃莉雲
正本係照原本作成。
如不服本判決，應於收受送達後20日內向本院提出上訴書狀，其
未表明上訴理由者，應於提出上訴後20日內向本院補提理由書狀
（均須按他造當事人之人數附繕本）上訴時應提出委任律師或具
有律師資格之人之委任狀；委任有律師資格者，另應附具律師資
格證書及釋明委任人與受任人有民事訴訟法第466條之1第1 項但
書或第2項（詳附註）所定關係之釋明文書影本。
中　　華　　民　　國　　94　　年　　6 　　月　　9 　　日
   　　　　　　　　　　　　　　　　　　書記官  秦仲芳
附註：
民事訴訟法第466條之1第1 項（第1項、第2項）：對於第二審判
決上訴，上訴人應委任律師為訴訟代理人。但上訴人或其他法定
代理人具有律師資格者，不在此限。
上訴人之配偶、三親等內之血親、二親等內之姻親，或上訴人為
法人、中央或地方機關時，其所屬專任人員具有律師資格並經法
院認為適當者，亦得為第三審訴訟代理人。
